臺灣苗栗地方法院刑事判決
110年度訴字第514號
公  訴  人  臺灣苗栗地方檢察署檢察官
被      告  蘇立承





選任辯護人  郭俊銘律師
上列被告因加重詐欺等案件，經檢察官提起公訴（110年度偵字
第4815號），因被告於本院準備程序進行中，就被訴事實為有罪
之陳述，經合議庭裁定由受命法官獨任進行簡式審判程序，判決
如下： 
    主  文
蘇立承犯三人以上共同詐欺取財罪，共肆罪，各處有期徒刑陸月
，均併科罰金新臺幣壹萬元，罰金如易服勞役，均以新臺幣壹仟
元折算壹日。應執行有期徒刑玖月，併科罰金新臺幣參萬元，罰
金如易服勞役，以新臺幣壹仟元折算壹日。
未扣案IPhone12手機壹支沒收，於全部或一部不能沒收或不宜執
行沒收時，追徵其價額。
    犯罪事實及理由
一、本件犯罪事實及證據，均引用檢察官起訴書之記載（如附件
    ），並補充、更正如下：
　㈠犯罪事實部分：
　⒈將犯罪事實欄一、第6列所載「間加入」更正為「加入」。
　⒉將犯罪事實欄一、第20列所載「謊稱因作業疏失智重複口款
    或網路購物有問題」，更正為「謊稱因作業疏失重複下單，
    或誤設為高級會員，或系統錯誤導致扣款」。
　⒊將犯罪事實欄一、㈠第2至3列所載「許以手機網路銀行轉帳」
    予以刪除。
　⒋將犯罪事實欄一、㈡第2列所載「3萬30元」更正為「3萬15元
    」。　　　
　㈡證據部分：
　　補充「被告蘇立承於審理中之自白」。　　
二、論罪科刑：
  ㈠論罪、罪數關係與共同正犯之認定：
　　核被告所為，係犯洗錢防制法第14條第1項之一般洗錢罪，
    及同法第339條之4第1項第2款之三人以上共同犯詐欺取財罪
    。被告以一行為同時觸犯上開數罪名，為想像競合犯，應依
    刑法第55條規定，從一重論以三人以上共同犯詐欺取財罪。
    又被告所犯4次三人以上共同詐欺取財犯行間，犯意各別，
    行為互殊，應予分論併罰。另被告與其所屬詐欺集團成員及
    林林貴（另經檢察官通緝中）、郭祖寧（另經本院審理中）
    間，對於上開犯行之實施具有犯意聯絡及行為分擔，應論以
    共同正犯。
　㈡刑之加重或減輕事由：
　　按犯罪之情狀顯可憫恕，認科以最低度刑仍嫌過重者，得酌
    量減輕其刑，刑法第59條定有明文。所謂顯可憫恕，係指被
    告之犯行有情輕法重，客觀上足以引起一般人同情，處以經
    依法減刑後之法定最低刑度仍失之過苛，尚堪憫恕之情形而
    言。又所謂「犯罪之情狀」顯可憫恕，與刑法第57條所稱之
    審酌「一切情狀」，二者並非屬截然不同之範圍，於裁判上
    酌量減輕其刑時，本應就犯罪一切情狀（包括刑法第57條所
    列舉之10款事項），予以全盤考量，審酌其犯罪有無可憫恕
    之事由，以為判斷，故適用第59條酌量減輕其刑時，並不排
    除第57條所列舉10款事由之審酌（最高法院108年度台上字
    第2978號判決意旨參照）。查被告擔任本案詐欺集團之車手
    ，依郭祖寧指示提領贓款之行為固屬不該，惟因被告於集團
    內並非核心人物，且其本案提款之行為密接，犯罪情節尚非
    甚重。又衡以被告於實施本案犯行前並無前科，此有臺灣高
    等法院被告前案紀錄表附卷可參（見本院卷第13至18頁），
    亦可見其素行甚良，然因其所犯三人以上共同詐欺取財罪，
    法定本刑為1年以上7年以下有期徒刑，刑度非輕，經本院審
    酌上情並念及被告犯後於警詢、偵訊及審理中均坦承犯行，
    復已與各該告訴人均達成和解後賠償所受損害，且告訴人范
    宜清、朱憶筑、廖立有亦均表明不願再追究被告之民、刑事
    責任，希望法院對被告從輕量刑等語（見本院卷第335至339
    頁、第345至349頁），故本院倘於本案仍就被告所犯各該加
    重詐欺取財犯行均量處最低法定刑，當有情輕法重之憾，爰
    均依刑法第59條規定酌量減輕其刑。
　㈢量刑及定應執行之刑：
　　爰審酌被告正值青壯，卻不思以正途賺取所需，竟加入本案
    詐欺集團擔任負責提領贓款之車手，依郭祖寧之指示，持人
    頭帳戶提款卡提領款項後，再將之交予郭祖寧收受，並由其
    將贓款再層層轉交予集團不詳成員，可見其等除無視政府一
    再宣示掃蕩詐欺集團之決心，造成各該告訴人之財產損失，
    破壞社會秩序及社會成員間之互信基礎外，更與集團成員一
    同製造金流斷點，破壞金流秩序之透明穩定，妨害國家對於
    犯罪之追訴與處罰，致使各該告訴人遭騙款項益加難以尋回
    而助長犯罪，所為實屬不當。惟念被告於實施本案犯行前並
    無前科，此品行資料有前揭被告前案紀錄表1份存卷可查，
    堪認其素行尚可，又因被告犯後於偵訊及審理中均坦承各該
    被訴犯行（合於洗錢防制法第16條第2項規定之要件），且
    其業與各該告訴人達成和解並賠償所受損害，此有和解書3
    份及存款人收執聯1份在卷可按，可見其犯後態度良好。兼
    衡被告於審理中自陳學歷為大學畢業，入監前擔任業務員，
    家中無人需其扶養等語（見本院卷第322頁）之智識程度、
    家庭與生活狀況，暨告訴人范宜清、朱憶筑、廖立有於和解
    書中向本院表達之刑度意見等一切情狀，分別量處如主文所
    示之刑，並就所處罰金刑部分均諭知易服勞役之折算標準。
    末考量被告實施上揭犯行之犯罪時點密接、犯罪動機一致且
    犯罪手法雷同，對法益侵害之加重效應尚非甚鉅，如以實質
    累加之方式定應執行刑，則處罰之刑度顯將超過其行為之不
    法內涵，而違反罪責原則。復參以被告所犯各罪之犯罪態樣
    、時間間隔、各罪依其犯罪情節所量定之刑及合併刑罰所生
    痛苦之加乘效果等情狀，定其應執行之刑如主文所示，並就
    罰金刑部分諭知易服勞役之折算標準，以資警惕。
三、沒收部分：
　　按沒收新制係參考外國立法例，為契合沒收之法律本質，認
    沒收為刑法所定刑罰及保安處分以外之法律效果，具有獨立
    性，而非刑罰（從刑），已明定沒收為獨立之法律效果，在
    修正刑法第五章之一以專章規範，故判決主文內諭知沒收，
    已毋庸於各罪項下分別宣告沒收，亦可另立一項合併為相關
    沒收宣告之諭知，使判決主文更簡明易懂，增進人民對司法
    之瞭解與信賴（最高法院106年度台上字第386號判決、108
    年度台上字第1611號、109年度台上字第3770號判決意旨參
    照）。經查：
  ㈠犯罪所得部分：
　　本案並無充分證據，足資證明被告提款後已實際取得任何對
    價，或因而獲取犯罪所得，是以，本院自無庸對其犯罪所得
    諭知沒收。
  ㈡供犯罪所用之物部分：
　　按供犯罪所用之物，屬於犯罪行為人者，得沒收之。前二項
    之沒收，於全部或一部不能沒收或不宜執行沒收時，追徵其
    價額。刑法第38條第2項前段、第4項分別定有明文。查被告
    係使用其所有而未經扣案之IPhone12手機1支，據與郭祖寧
    等人聯絡等節，業據被告於審理中供陳明確（見本院卷第30
    2至303頁），堪認該手機屬供被告實施本案犯行所用之物，
    本院爰依前揭對之宣告沒收，並於全部或一部不能沒收或不
    宜執行沒收時，追徵其價額。
　㈢洗錢行為標的部分：
　　按犯第14條之罪，其所移轉、變更、掩飾、隱匿、收受、取
    得、持有、使用之財物或財產上利益，沒收之。洗錢防制法
    第18條第1項前段定有明文。此一規定採取義務沒收主義，
    只要合於前述要件，法院本應為相關沒收之諭知，然因該洗
    錢行為之標的是否限於行為人所有者始得宣告沒收，法無明
    文，而實務上一向認為倘法條並未規定「不問屬於犯罪行為
    人與否均沒收」時，自仍以屬於被告所有者為限，始應予以
    沒收，再參酌最高法院100年度台上字第5026號判決：「該
    法條並未規定『不問屬於犯罪行為人與否』，均沒收之，自
    仍以屬於被告所有者為限，始應予以沒收」之意旨，亦足認
    在洗錢防制法並未規定「不問屬於犯罪行為人與否」均沒收
    之情形下，宜從有利於被告之認定，而認洗錢行為之標的須
    屬於被告所有者，始應予以宣告沒收。經查，被告於本案雖
    經手隱匿如附件犯罪事實所示贓款之去向，而足認該等贓款
    屬洗錢行為之標的，然因該等贓款業經被告交予集團上手郭
    祖寧收受，而非屬被告所有或在其實際掌控中，且卷內亦無
    充分證據足認被告仍實際掌控此等洗錢行為標的，故本院尚
    無從依洗錢防制法第18條第1項前段規定，就上開被告之洗
    錢行為標的諭知沒收，併此敘明。 
據上論斷，應依刑事訴訟法第273條之1第1項、第299條第1項前
段、第310條之2、第454條第2項，洗錢防制法第14條第1項，刑
法第11條前段、第28條、第339條之4第1項第2款、第55條、第59
條、第42條第3項前段、第51條第5款、第7款、第38條第2項前段
、第4項，刑法施行法第1條之1第1項，判決如主文。
本案經檢察官黃棋安提起公訴，檢察官黃智勇到庭執行職務
中　　華　　民　　國　　111 　年　　6 　　月　　28　　日
                  刑事第三庭    法  官  朱俊瑋 
以上正本證明與原本無異。
如不服本判決應於收受判決後20日內向本院提出上訴書狀，並應
敘述具體理由。其未敘述上訴理由者，應於上訴期間屆滿後20日
內向本院補提理由書( 均須按他造當事人之人數附繕本) 「切勿
逕送上級法院」。告訴人或被害人如對本判決不服者，應具備理
由請求檢察官上訴，其上訴期間之計算係以檢察官收受判決正本
之日期為準。　　
  　　　　　　　                書記官　鄭雅雁
中　　華　　民　　國　　111 　年　　6 　　月　　28　　日
附錄本案論罪科刑法條：
洗錢防制法第14條
有第二條各款所列洗錢行為者，處7年以下有期徒刑，併科新臺
幣5百萬元以下罰金。
前項之未遂犯罰之。
前二項情形，不得科以超過其特定犯罪所定最重本刑之刑。

中華民國刑法第339條之4
犯第339條詐欺罪而有下列情形之一者，處1年以上7年以下有期
徒刑，得併科1百萬元以下罰金：
一、冒用政府機關或公務員名義犯之。
二、三人以上共同犯之。
三、以廣播電視、電子通訊、網際網路或其他媒體等傳播工具，
    對公眾散布而犯之。
前項之未遂犯罰之。